臺灣桃園地方法院民事判決　　　　　　 93年度重訴字第272號
原　　　告　丙○○
法定代理人　丁○○
訴訟代理人　陳德義律師
被　　　告　甲○○
訴訟代理人　邱清銜律師
訴訟代理人　洪明俊律師
複　代理人　乙○○
上列當事人間因過失傷害案件，原告提起刑事附帶民事訴訟，請
求損害賠償，經本院刑事庭移送前來，本院於民國94年10月27日
言詞辯論終結，判決如下：
    主  文
被告應給付原告新臺幣捌拾伍萬柒仟捌佰貳拾壹元，及自民國九
十三年八月十二日起至清償日止，按週年利率百分之五計算之利
息。
原告其餘之訴駁回。
訴訟費用由被告負擔十分之一，餘由原告負擔。
本判決第一項於原告以新臺幣貳拾玖萬元為被告預供擔保後，得
為假執行。但被告如以新臺幣捌拾伍萬柒仟捌佰貳拾壹元為原告
供擔保，得免為假執行。
原告其餘假執行之聲請駁回。
    事  實
甲、原告方面：
壹、聲明：
一、被告應給付原告新臺幣（下同）10,055,722元，及自起訴狀
    繕本送達被告翌日起至清償日止，按年息5%計算之利息。
二、原告願供擔保，請准宣告假執行。
貳、陳述：
一、被告於民國92年10月13日晚間7 點左右，駕駛車牌號碼MLY-
    931 號重型機車，沿桃園縣平鎮市○○路往工業一路方向，
    以時速40、50公里之速度行駛，行經該路段124 號前人車擁
    擠處所時，疏於注意同向前方行走之行人，而未為任何減速
    、停止或閃避等必要之安全措施，自後方撞及原告，致原告
    受有創傷性多發性腦內出血、呼吸衰竭、肺炎、局部癲癇等
    傷害，雖數度施行手術迄今仍昏迷不醒，被告此過失致原告
    受重傷之行為，業經鈞院以93年度交易字第65號刑事判決及
    臺灣高等法院以93年度交上易字第277 號刑事判處罪刑在案
    。
二、被告既以上開不法行為，侵害原告權利，則原告依民法第18
    4 條第1 項前段、第193 條第1 項、第195 條第1 項之規定
    ，自得請求被告賠償下列損害：
（一）醫療費用：(1)已支出部分：原告於92年10月13日先於敏盛
      綜合醫院龍潭分院（下稱敏盛醫院）急診，隨轉往財團法
      人長庚紀念醫院（下稱長庚醫院）住院治療，嗣於93年2
      月2 日轉至怡仁綜合醫院（下稱怡仁醫院）繼續治療，至
      同年8 月8 日止，合計支出醫療費用298,847 元。另系爭
      車禍發生後，原告係由救護車自敏盛醫院轉送至長庚醫院
      急救，及於93年2 月2 日由救護車自長庚醫院送至怡仁醫
      院住院，合計支出救護車費5,620 元。(2)將來須支出之部
      分：原告因本件車禍後需終身持續復健治療，依中華民國
      91年台閩地區簡易生命表，台灣省男性平均餘命為75.01
      歲。原告為33年6 月24日生，自93年8 月9 日起算，尚有
      餘命14.89 歲。怡仁醫院每月收取費用3 萬元，原告就被
      告應給付之將來住院治療費用部分一次請求，依霍夫曼式
      計算法扣除中間利息，被告應給付原告4,005,669 元。
（二）增加生活所需費用：原告始終處於昏迷狀態無法自理生活
      ，需使用尿片、看護墊、棉花棒、紗布及血壓計等醫療用
      品，而自92年10月20日起至93年6 月15日止，共增加此部
      分生活所需費用16,300元。
（三）看護費用：(1)已支出部分：自92年10月13日起至同年11
      月17日止共35日，原告係由原告之子即訴外人徐永晃專責
      照顧，每日以2,100 元計算，計為73,500元。自92年11
      月18日起至93年2 月9 日止，則僱請看護照顧，計支出
      172,900 元。自93年2 月10日起至同年3 月26日止共46
      日，由原告之子徐永晃專責照顧，每日以2,100 元計算，
      計為96,600元。自93年3 月27日起至同年8 月27日止僱
      請外勞看護，每月支出26,722元，共支出133,610 元。(2)
      將來須支出之部分：原告因本件車禍致癱瘓無意識，終身
      均須他人照顧生活起居，依上開簡易生命表資料，自93年
      8 月28日起算，原告尚有餘命14.83 歲，僱請外勞之看護
      費用為每月26,722元。原告就被告應給付之將來看護費用
      部分一次請求，依霍夫曼式計算法扣除中間利息，被告應
      給付原告3,552,676 元。
（四）精神慰撫金：原告係關西高級農業職業學校畢業，自行開
      設雜貨店月入淨利12萬元。而因本件車禍，精神上所受痛
      苦甚大，請求精神慰撫金170 萬元。
三、綜上所述，爰訴請判決如聲明所示。
參、對被告抗辯所為之陳述：
一、由親屬看護時，雖無現實看護費之支付，亦宜認被害人受有
    相當於看護費之損害，得向加害人請求賠償，最高法院86年
    台上字第2005號判決意旨可資參照。
二、原告氣切手術後長期臥床，呼吸道需時時抽痰及照護，確有
    必要於養護機構做長期照護，且怡仁醫院之函覆亦稱原告需
    另請看護工或家屬照護，另依實際經驗，住院治療期間雖有
    醫護人員照顧，仍須另請看護工或由家屬照顧，因此所生之
    費用，自屬得請求被告賠償者。
三、據鈞院94年4 月15日勘驗時，證人林鴻書證稱原告應該還不
    算是植物人，且中華民國神精學學會85年2 月6 日順會字
    第017 號函中亦未稱極重度植物人狀態者較常人平均餘命為
    短，故原告自得主張自己有與常人相同之餘命。
肆、證據：提出敏盛醫院醫療費用收據1 紙、長庚醫院醫療費用
    收據8 紙、怡仁醫院醫療費用收據8 紙、敏盛救護車收據1
    紙、桃聯救護車有限公司臨時收據1 紙、收銀機統一發票46
    紙、統一發票2 聯式7 紙、免用統一發票收據13紙、看護費
    收據4 紙、怡仁醫院診斷證明書1 紙、原告身心障礙手冊1
    紙、原告法定代理人身分證正反面各1 紙、本院93年度禁字
    第74號民事裁定1 份、家庭幫傭監護工薪資明細表1 份、行
    政院勞工委員會函1 紙、女傭監護工契約1 份（均為影本）
    、原告戶籍謄本1 紙。
乙、被告方面：
壹、聲明：駁回原告之訴，如受不利判決，被告願供擔保，請准
    宣告免為假執行。
貳、陳述：
一、被告就原告請求之數額意見如下：(1)醫療費用：原告所提出
    之醫療費用單據中分別有「其他費用」80元、「其他費」2,
    072 元、「診斷書費」250 元，此等費用與原告所受損害無
    因果關係，應予扣除。(2)增加生活所需費用：原告所提之單
    據中無品名之記載，原告對此有釐清之責。(3)看護費用：原
    告受其子即訴外人徐永晃照顧係本於親情之表現，非屬有償
    目的之照顧，原告實際上未有現實支出，依無支出即無損害
    之法理，被告無須賠償。且原告所提之怡仁醫院醫療費用收
    據中亦有記載照護費若干元，故其再主張看護費用之給付，
    顯屬重複。(4)精神慰撫金：金額過高，應斟酌兩造身分地位
    、經濟能力、本件之情節適為審定。(5)原告因本件車禍已領
    取強制汽車責任險之保險金1,539,917 元，應予扣除。另原
    告就本件車禍之發生，亦與有過失。
二、原告自承其為極重度之植物人，據台灣省醫師公會85年1 月
    10日台省醫字第006 號函稱：「植物人由於免疫能力低弱，
    抵抗力較差，容易遭受感染、引生併發症，故穩定狀況比一
    般低，生命自然比一般人容易處於危險狀態」；及中華民國
    神精學學會85年2 月6 日順會字第017 號函稱：「植物人
    之存活，依病人之年齡、植物人狀態之時間，及引起原因不
    同而各有差異…如急性腦傷後若呈植物人狀態，其預後較差
    ，3 年後死亡率82% ，5 年後之死亡率達95% 。」，故原告
    之餘命自較常人平均餘命為短。
三、綜上所述，爰訴請判決如答辯聲明所示。
參、證據：提出桃園縣平鎮市調解委員會函1 紙、最高法院86年
    度台上字第784 號判決1 份、匯款副通知書1 紙（均為影本
    ）。
丙、本院依職權勘驗原告病況、照護情形，有勘驗筆錄附卷。另
    依職權函詢兩造之所得資料及財產歸戶清冊，有財政部臺灣
    省北區國稅局中壢稽徵所94年8 月18日北區國稅中壢二字第
    0941012778號函、財政部臺灣省中區國稅局北港稽徵所94年
    8 月17日中區國稅北港四字第0940011720號函各1 紙，及原
    告91、92年度所得暨財產資料清單3 紙、被告92、93年度調
    件明細表2 紙附卷。並調閱本院93年交易字第65號（含臺灣
    桃園地方法院檢察署93年度偵字第159 號偵查卷宗）過失傷
    害案卷。又函詢原告之照護內容，有怡仁醫院94年1 月10日
    怡業一字第9401101 號函、94年3 月7 日怡業一字第940314
    3 號函各1 紙附卷。並函詢依原告之受傷狀態，其平均壽命
    是否較一般人短，有國立臺灣大學醫學院附設醫院94年5 月
    4 日校附醫祕字第0940203799號函1 紙附卷。
    理  由
壹、程序方面：原告因本件車禍受傷，經治療後已呈無意識狀態
    ，為腦傷後極重度癡呆患者，業經本院以93年度禁字第74號
    民事裁定宣告其為禁治產人，有上開民事裁定在卷可按（見
    本院93年度交重附民字第18號第35、36頁，下稱附民卷），
    則依民法第1111條第1 項第1 款、第1098條之規定，自應由
    其配偶丁○○為其法定代理人，此先敘明。
貳、實體方面：
一、本件原告起訴主張，被告於92年10月13日晚間7 點左右，駕
    駛車牌號碼MLY- 931號重型機車，行經桃園縣平鎮市○○路
    往工業一路124 號前，疏於注意而自後方撞及原告，致原告
    受有創傷性多發性腦內出血、呼吸衰竭、肺炎、局部癲癇等
    傷害，迄今仍昏迷不醒，原告自得依民法第184 條第1 項前
    段、第193 條第1 項、第195 條第1 項之規定，請求被告賠
    償下列損害：(1)醫療費用：合計4,310,136 元（298847＋
    5620＋0000000）。 (2)增加生活所需費用：支出醫療用品費
    用16,300元。(3)看護費用：已支出及須支出合計4,029,286
    元（73500 ＋172900＋96600 ＋133610＋0000000）。 (4)精
    神慰撫金：170 萬元。爰訴請判決如聲明所示等語。對被告
    抗辯所為之陳述則略以：由親屬看護時，亦得認被害人受有
    相當於看護費之損害。又原告在養護機構長期照護，另須請
    看護工或由家屬照護。且原告之餘命並未較常人為短等語。
二、被告則以：原告所提出之醫療費用單據中分別有「其他費用
    」80元、「其他費」2,072 元、「診斷書費」250 元，與原
    告所受損害無因果關係；其餘醫療用品之單據則無品名之記
    載。又原告受其子即訴外人徐永晃照顧之部分，未有現實看
    護費之支出，被告無須賠償。再原告為植物人，生存餘命應
    較一般人為短，亦無必要於養護機構作長期照護。另怡仁醫
    院醫療費用收據中已有照護費之記載，故原告再主張看護費
    用之支出，顯屬重複。精神慰撫金之部分金額過高。且原告
    因本件車禍已領取強制汽車責任險保險金，應予扣除。而原
    告就本件車禍之發生，亦與有過失等語，資為抗辯。
三、原告所主張被告於前揭時、地，駕駛重型機車，有過失撞及
    原告，致原告受有上述傷害，經治療後迄今仍昏迷不醒，而
    被告此過失致原告受重傷之行為，迭經本院以93年度交易字
    第65號刑事判決及臺灣高等法院以93 年 度交上易字第277
    號刑事判處罪刑在案之事實，為被告所不爭執，並有診斷證
    明書1 紙（見附民卷第29頁）、上開刑事判決2 份在卷可稽
    （見本院卷第6 至8 、145 至148 頁），堪信為真實（原告
    主張被告係自「後方」撞及原告之部分，則不可採，詳如後
    述）。
四、按因故意或過失，不法侵害他人之權利者，負損害賠償責任
    ，民法第184 條第1 項前段定有明文。本件被告既有上開過
    失行為而致原告受有前述傷害結果，其間具有相當因果關係
    ，衡諸經驗法則亦無疑義，則揆諸上揭法律規定，原告主張
    被告應對其負損害賠償責任，自屬有據。
五、再按不法侵害他人之身體或健康者，對於被害人因此喪失或
    減少勞動能力或增加生活上之需要時，應負損害賠償責任；
    不法侵害他人之身體、健康、名譽、自由、信用、隱私、貞
    操，或不法侵害其他人格法益而情節重大者，被害人雖非財
    產上之損害，亦得請求賠償相當之金額。其名譽被侵害者，
    並得請求回復名譽之適當處分，民法第193 條第1 項、第
    195 條第1 項分別定有明文。本件被告既應對原告負侵權行
    為之損害賠償責任，則原告就其所受之財產上及非財產上之
    損害，均請求被告賠償，依上開法律規定，自亦有據。
六、茲本件所續應審究者，即為原告各所主張之損害項目及金額
    是否可採？爰分項論述如下：
（一）已支出之醫療費用：原告主張其因本件車禍受傷後，分別
      至敏盛醫院、長庚醫院、怡仁醫院治療，至同年8 月8日
      止，合計支出醫療費用298,847 元之事實，業據提出敏盛
      醫院醫療費用收據1 紙（見附民卷第9 頁）、長庚醫院醫
      療費用收據8 紙（見附民卷第10、11頁）、怡仁醫院醫療
      費用收據8 紙（見附民卷第12至15頁、本院卷第51頁）為
      證，惟其中敏盛醫院之收據中所列「其他費用80元」乙項
      及長庚醫院所列「其他費」合計2,072 元（見附民卷第10
      頁正面左方及背面、第11頁正面右方及背面右方，1162＋
      540 ＋100 ＋200 ＋70）等二項，其內容不明，原告復未
      能舉證證明確係醫療所必要支出者，則被告抗辯稱該其他
      費用不應列入乙節，尚屬可採。至怡仁醫院收據中「診斷
      書費250 元」之部分，雖非因本件被告侵權行為直接所受
      之損害，惟係被害人即原告為實現損害賠償債權所支出之
      必要費用，且係因加害人之侵權行為所引起，是應認原告
      得請求被告賠償（最高法院92年度台上字第2653號裁判意
      旨參照）。故被告所抗辯稱證明書費用與本件侵權行為間
      無因果關係乙節，則無足採。又被告對原告所主張之其餘
      醫療費用並未爭執，則計算結果，原告所主張已支出醫療
      費用之金額，應以296,695 元，始為可採（000000－00－
      0000＝296695）。
（二）救護車費用：此部分原告主張支出5,620 元之事實，業據
      提出敏盛救護車收據、桃聯救護車有限公司臨時收據各1
      紙為證（見附民卷第16、17頁），並為被告所不爭執，堪
      以採信。
（三）將來須支出之醫療費用部分：原告主張其因本件車禍後需
      終身持續復健治療，依中華民國91年台閩地區簡易生命表
      ，台灣省男性平均餘命為75.01 歲，而原告為33年6 月24
      日生，自93年8 月9 日（即原告請求上開醫療費用支出末
      日之翌日）起，終身均須在怡仁醫院持續復治療，而怡仁
      醫院每月收取費用為3 萬元等事實，除經本院於勘驗時由
      證人林鴻書醫師證述原告須一直被照護下去等語可稽及怡
      仁醫院載明照護費為3 萬元之收據、原告戶籍謄本等附卷
      足憑外，並為被告所不爭執，應可認定為真實。又原告主
      張其自93年8 月9 日起，依上開簡易生命表計算之餘命尚
      有14.89 歲之部分，則為被告所爭執，並抗辯稱原告為重
      度植物人，其生存餘命應較一般人為短等語。經查，台灣
      省醫師公會85年1 月10日台省醫一字第006 號函稱：「植
      物人由於免疫能力低弱，抵抗力較差，容易遭受感染、引
      生併發症，故穩定狀況比一般低，生命自然比一般人容易
      處於危險狀態」；又中華民國神精學學會85年2 月6 日
      順會字第017 號函亦稱：「植物人之存活，依病人之年齡
      、植物人狀態之時間，及引起原因不同而各有差異…如急
      性腦傷後若呈植物人狀態，其預後較差，3 年後死亡率
      82% ，5 年後之死亡率達95% 。」等情，雖經最高法院於
      另案86年度台上字第784 號判決中肯認無誤（見本院卷第
      37頁），而經本院函詢臺灣大學醫學院附設醫院，其覆函
      亦略稱：依據日本之研究報告，植物人之平均存活壽命為
      3.1 至6.1 年，其中約有19% 會超過10年等語，有其94年
      5 月4 日校附醫秘字第0940203799號函在卷可查（見本院
      卷第96頁）。惟原告於車禍後，歷經數次手術治療，其症
      狀雖為外傷性顱內出血術後、高血壓、癲癇、癱瘓無意識
      狀態，有怡仁醫院診斷證明書1 紙在卷可憑（見附民卷第
      29頁），然經本院至原告目前照護之該醫院履勘及於履勘
      時詢問證人即原告之主治醫師林鴻書，其證稱略以：原告
      目前因為腦內出血之後遺症，已完成呼吸道氣切手術，須
      長期照護，昏迷指數為6T，因為不能說話，不能暸解其對
      外界言語之反應，像原告此類病人較怕併發症，若無併發
      症，則有必要一直照顧下去，復原機會得小，且原告此種
      狀況，應不算植物人等語，有勘驗筆錄1 份在卷可憑（見
      本院卷第85、86頁），足認原告並非已呈植物人狀態，是
      被告所抗辯原告為植物人，生存餘命應較一般人為短乙節
      ，即難憑信。而原告所主張依其餘命應有14.89 歲之部分
      ，則為可取。則依原告每月在怡仁醫院照護費須支出3 萬
      元，且有必要終生受此照護等情，再依年別單利5%複式霍
      夫曼係數扣除中間利息後，計算原告得一次請求之金額，
      應以3,930,461 元為可採（計算式：3 萬元×12月×14年
      之霍夫曼係數10.4094 ＝0000000 元；3 萬元×12月×15
      年霍夫曼係數10.9808 ＝0000000 元；0.89×〔0000000
      －0000000 〕＝183077；0000000 ＋183077＝0000000 ，
      小數點以下均四捨五入），其逾此金額之主張，則為無據
      。
（四）增加生活所需費用：原告主張其無法自理生活，需使用尿
      片、看護墊、棉花棒、紗布及血壓計等醫療用品，而自92
      年10月20日起至93年6 月15日止，共增加此部分生活所需
      費用16,300元之事實，業據提出收銀機統一發票46紙、統
      一發票2 聯式7 紙、免用統一發票收據1 紙為證（見附民
      卷第18至23頁）。經查，上開單據中，雖僅有部分載有內
      容為紙尿褲、棉花棒、乳液、扉子粉、看護墊等物品項目
      ，其餘則或未記載，或僅記載「醫品」、「日用品」等內
      容，惟本院審酌上開單據日期均在原告住院治療之期間內
      ，依原告所受傷害及醫療之內容應認原告確有需用上述醫
      療及住院用品無誤，及上開單據所示金額並未超出常情，
      另事實上已不可能將上開每一發票或收據購買之物品逐項
      至原商店查證等一切情事，認原告此部分主張其支出之金
      額部分，所為舉證程度，已足使本院堪信其為真實，被告
      所抗辯上開單據無品名之記載部分，雖屬有據，亦不影響
      此部分之認定結果。
（五）已支出之看護費用：原告主張已支出部分：
      自92年10月13日起至同年11月17日止共35日，原告係由
        原告之子即訴外人徐永晃專責照顧，每日以2,100 元計
        算，計為73,500元之事實，雖未提出任何單據，惟依原
        告所受傷害之內容及就醫情形，此期間應認其確須他人
        看護，且按因親屬或配偶受傷，而由親屬或配偶代為照
        顧被害人之起居，固係出於親情，但親情看護所付出之
        勞力，並非不能評價為金錢，只因兩者身分密切而免除
        支付義務，此種親屬基於身分關係之恩惠，自不能加惠
        於加害人，故應衡量及比照僱用職業護士看護情形，認
        被害人受有相當親屬看護費用之損害，得向加害人請求
        賠償。是原告縱係由其子女看護，此部分仍得對被告主
        張看護費之損害，故原告此部分之主張，應堪採信，被
        告所抗辯原告受訴外人徐永晃照顧係本於親情之表現，
        故實際上未有損害等語，並不足採。
      自92年11月18日起至93年2 月9 日止，原告係僱請看護
        照顧，計支出172,900 元之事實，則據原告提出免用統
        一發票收據16紙為憑（見附民卷第24、25頁），並為被
        告所不爭執，此部分即堪信為真實。
      自93年2 月10日起至同年3 月26日止共46日，由原告之
        子徐永晃專責照顧，每日以2,100 元計算，計為96,600
        元及自93年3 月27日起至同年8 月27日止僱請外勞看護
        ，每月支出26,722元，共支出133,610 元之事實部分，
        其中就原告有僱請外勞看護乙節，雖據其提出行政院勞
        工委員會勞職外字第0930464071號函、女傭∕監護工契
        約各1 份在卷可按（見本院卷第67至73頁），而堪採信
        。惟查，原告自93年2 月2 日由長庚醫院轉至怡仁醫院
        治療後，已於同年2 月9 日起由怡仁醫院之慢性及安養
        病房照護，此除經本院履勘屬實，有勘驗筆錄可稽外（
        見本院卷第84頁），並有怡仁醫院其上載有「照護費」
        之收據可憑（見附民卷第13至15頁、本院卷第51頁）。
        而怡仁醫院上開慢性及安養病房既有收費專責照護此類
        病人之舉，自應盡其照護義務，且經本院於履勘時詢問
        前述證人林鴻書，其亦證稱略以：在本院安養的病人亦
        有未另外僱請看護者，而若家屬另請看護，可以處理立
        即的問題，如拔管、卡痰等，是家屬考量讓病人看護品
        質較好等語在卷可稽（見本院卷第85、86頁），足認已
        在怡仁醫院安養病房受照護者，即非必須另請看護照顧
        ；此觀證人林鴻書亦同時證稱如家屬自己在家照護，須
        有基本設備如氧氣管、氧氣製造機、抽痰器、氣墊床及
        另準備日常用品如紙尿褲、棉花棒等即可等語，亦足見
        既然在家可以自行照護，則在家時僅須有看護者守護即
        可，則在醫院除須支出醫院照護費用外，又須另請與家
        中相同之看護者，即顯非屬「必要」之支出，而應係如
        證人林鴻書所稱，僅係考量「較好」之照護品質而已。
        從而，原告此部分主張之期間，其既已在怡仁醫院安養
        病房住院，不能認為又另外必須僱請他人看護，故原告
        此部分之主張，即無足採。至怡仁醫院雖以94年3 月7
        日怡業一字第9403143 號函覆本院略稱：原告須另請看
        護工或由家屬照護等語（見本院卷第65頁），惟其並未
        附有任何理由說明，又與上開原告主治醫師之證述及本
        院履勘之結果不符，自不足為有利原告此部分主張之依
        據。
（六）將來須支出之看護費用部分：原告主張其因本件車禍致癱
      瘓無意識，終身均須他人照顧生活起居之支出部分，經查
      ，本院已於前述將來須支出之醫療費用部分，准原告於其
      餘命中，每月在怡仁醫院之住院醫療（亦屬前述安養病房
      之照顧醫療費用）費用3 萬元，而在怡仁醫院安養病房中
      就養照護，又無必要另請看護照顧，前亦述及，則原告此
      部分所謂將來須支出之看護費用，核即無必要，亦不足取
      。
（七）精神慰撫金：本院審酌原告係33年6 月24日生，於本件車
      禍時年為59歲，學歷為關西高級農業職業學校畢業，自行
      開設雜貨店月入12萬元，而其於91年度有股利收入8,998
      元，92年度股利收入則有5,975 元，另其有投資113,730
      元、在桃園縣平鎮市○○路面積476.4 平方公尺之房屋一
      間及所坐落之土地一筆，此除為原告所自陳在卷而為被告
      所不爭執外（見本院卷第131 頁陳報狀），並有原告戶籍
      謄本1 紙（見本院卷整第132 頁）、財政部臺灣省北區國
      稅局中壢稽徵所94年8 月18日北區國稅中壢二字第094101
      2778號函附原告91、92年度所得暨財產資料清單3 紙可稽
      （見本院卷第118 至121 頁）；被告則為66年6 月18日生
      ，於本件車禍時年為26歲，學歷為大成高級商山職業學校
      畢業，目前任職訴外人炬鑫科技股份有限公司擔任助理工
      程師，每月薪資約20,371元，家人除配偶外，尚有母親及
      幼齡子女3 名，其92年度有薪資收入227,720 元，93年薪
      資及其他收入則有307,031 元，名下有坐落雲林縣元長鄉
      面積1,619 平方公尺之農地1 筆，此除為被告所自陳在卷
      而為原告所不爭執外（見本院卷第134 頁陳報狀），並有
      財政部臺灣省中區國稅局北港稽徵所94年8 月17日中區國
      稅北港四字第0940011720號函附被告92、93年度調件明細
      表2 紙（見本院卷第124 至126 頁）、畢業證書、在職證
      明、各類所得扣繳暨免扣繳憑單、戶籍謄本各1 份（見本
      院卷第135 至139 頁）在卷足憑；及本件車禍發生之經過
      、原告所受傷害之嚴重程序及醫療之手段、經過等一切情
      事，認本件原告請求精神慰撫金170 萬元，尚嫌過高，應
      予核減至90萬元，始為適當。
七、基上所陳，原告所受損害之金額，應以5,395,476 元為可採
    （計算式：296695＋5620＋0000000 ＋16300 ＋73500 ＋
    172900＋900000＝0000000）， 其逾此範圍所主張之金額，
    則不可取。
八、再按損害之發生或擴大，被害人與有過失者，法院得減輕賠
    償金額，或免除之，民法第217 條第1 項定有明文。且此項
    規定之目的，在謀求加害人與被害人間之公平，故在裁判上
    法院得以職權減輕或免除之，最高法院85年台上字第1756號
    判例意旨亦足參照。經查，原告之子即訴外人徐文晃於本院
    93年度交易字第65號刑事案件審理中，證稱：「（問：丙○
    ○他是在穿越馬路的時候或是已經穿越馬路後沿路邊往前直
    行時，被被告撞到的？）他（指原告）是穿越後沿路邊往前
    直行時被撞的。（問：丙○○是背後被撞嗎？）是。（問：
    你看到他的時候，他身體除頭部的傷勢之外，其他部位有沒
    有受傷？）背部靠近腰部的地方有擦傷，腳部（後補稱：右
    腳）靠近腳踝的地方有撕裂傷。（問：丙○○被撞彈起來掉
    到地上的時候，是頭部先著地或是背部先著地？）他被撞之
    後是側邊著地。（問：側邊倒地是左側邊還是右側邊？）我
    印象中應該是左側邊，而且他的左側傷勢比較嚴重」等語（
    本院刑事卷第46、47頁），被告於臺灣高等法院審理上開刑
    事案件時則堅稱：係因原告穿越雙黃線後，於內側車道靠近
    快、慢車道分線上其身體右側受到伊騎機車撞擊倒地，並非
    伊騎乘機車自原告身體後方撞擊倒地等語；另證人即警員林
    學霆於本院刑事庭審理時證稱：「（問：事發現場分向線是
    什麼線？）中間是雙黃線。（問：雙黃線可不可以穿越？）
    人、車都不行」（本院刑事卷第57頁），又依證人即被害人
    之子徐文晃上開刑事案件所證內容觀之，則原告在遭被告騎
    乘該部機車撞擊前應有自對向違規穿越分向限制線（雙黃線
    ）後，在車道上遭被告同向時撞擊一情，應可認定。再依臺
    灣高等法院依職權向原告發生本件車禍受傷時最先送至救治
    之桃園縣敏盛綜合醫院龍潭分院調閱急診病歷及急診護理記
    錄，依其敏盛綜合醫院龍潭分院之急診病歷、人形圖及急診
    護理記錄記載：原告於92年10月13日14分到院，其有右腰背
    擦傷、右小腿撕裂傷（4 Ｘ0.2 Ｘ0.2 公分）、前額左側擦
    傷、左側枕頭部撕裂傷（4 Ｘ0.2 Ｘ0.2 公分）及血腫、創
    傷性多發性腦內出血等傷勢，依證人即被害人之子徐文晃上
    開證稱：「（問：丙○○被撞彈起來掉到地上的時候是頭部
    先著地或是背部先著地？）他被撞之後著地是側邊著地。（
    問：側邊著地是左側邊還是右側邊？）我印象中應該是左側
    邊，而且他左側傷勢比較嚴重」之內容，準此，原告所受之
    右腰背擦傷、右小腿撕裂傷（4 Ｘ0.2 Ｘ0.2 公分）之傷勢
    ，應非被告之機車撞擊後倒地所造成之傷勢，又比照被告肇
    事後其騎乘之重型機車破損情形，係車頭左前側破裂，業據
    證人即警員林學霆於本院刑事庭審理中結證屬實（本院刑事
    卷第53頁），並有上開重型機車車損照片在卷可稽（刑事偵
    查卷第14頁），則原告若係遭被告騎乘之重型機車自身體後
    撞擊，其傷勢應在其身體後背部位，以該部重型機車行駛中
    之重大衝撞力，並依物理慣性作用，原告身體理應向前撲（
    傾）倒，且原告之身體後側或背部部分亦應受有撞擊所造成
    之傷勢，反之，設若原告之身體右側部分遭被告騎乘之重型
    機車撞擊，應會造成原告在其身體右側部位受傷，以該部重
    型機車行駛中之重大衝撞力，並依物理慣性作用，原告身體
    理應向左撲（傾）倒，並造成其身體左側部位亦受有撞擊所
    造成之傷勢。然依上開原告之敏盛綜合醫院龍潭分院之急診
    病歷、人形圖及急診護理記錄記載：原告於92年10月13 日
    14分到院，其受有右腰背擦傷、右小腿撕裂傷（4 Ｘ0.2 Ｘ
    0.2 公分）、前額左側擦傷、左側枕頭部撕裂傷（4 Ｘ0.2
    Ｘ0.2 公分）等傷勢判斷，原告當係為被告騎乘之機車撞擊
    其身體右側，以致造成其右腰背擦傷、右小腿撕裂傷（4 Ｘ
    0.2 Ｘ0.2 公分），並於倒地後造成其前額左側擦傷、左側
    枕頭部撕裂傷（4 Ｘ0.2 Ｘ0.2 公分）等之傷勢，較符合常
    理，並與其傷勢相吻合，否則，原告若係為被告之機車自後
    撞擊，原告身體背部理應有機車撞擊所造成之傷勢，然依上
    開原告之敏盛綜合醫院龍潭分院之急診病歷、人形圖及急診
    護理記錄記載，其背部並無任何傷勢，實與常理不符。故原
    告並非由背後為被告騎乘機車所撞擊，而係因原告穿越雙黃
    線後，其身體右側受到被告騎機車撞擊倒地，並非被告騎乘
    機車自原告身體後方撞擊倒地等情，較與事實相符。是本件
    原告自對向逕行穿越分向限制線（雙黃線）行至該路段124
    號前外側車道間，為被告騎乘上開機車所撞擊，其於本件車
    禍之發生亦與有過失乙節，已經臺灣高等法院於上開刑事案
    件中詳加調查證據勾稽比核後，而為認定無誤，有臺灣高等
    法院93年度上易字第277 號刑事判決1 份在卷可考（見本院
    卷第145 至148 頁），本院認上開臺灣高等法院之判斷，係
    經實質調查，又符合經驗法則，復無何瑕疵可言，自足供為
    本件判斷之依據。本院再審酌本件車禍發生當時天雨，肇事
    地點之路段，一到夜晚營業時間，兩旁商家即陸續將招牌、
    桌椅等物品擺放於邊線右側路面，並排停車情形嚴重；且因
    店家都將騎樓改裝成店舖的一部分，於騎樓裝設鐵捲門，甚
    至隔間裝潢，因此騎樓亦無法供行人通行，行人路過該路段
    120 至124 號時，必須不斷閃躲路邊招牌，或從路邊停車的
    間隙鑽越，業經現場處理員警證人林學霆、被害人丙○○之
    子徐文晃於本院刑事庭審理時到庭證述甚詳；是以被告於因
    雨霧致視線不清之氣候下，行經此等人車擁擠處所，且道路
    多有臨時障礙之路段，本應減速慢行，作隨時停車之準備，
    並注意車前有無其他行人或車輛等狀況，以便隨時採取減速
    、停止或閃避等必要之安全措施，而依道路交通事故調查報
    告表所載，肇事當時，市區○○道路濕潤、無缺陷，被告依
    時速40、50公里之速度行駛，又未發現其所騎乘機車前之原
    告而直接撞擊之，另原告於此天候不佳，視線不良之陳，仍
    違規穿越雙黃線之路段等一切情事，業據本院調閱上開刑事
    卷宗查核無誤，因認兩造就本件車禍之發生，應各負1/2 之
    過失責任，始為適當
九、依兩造上開過失程度之比例計算，原告所得請求被告賠償之
    金額，即應為2,697,738元（0000000×1/2＝0000000）。
十、又按保險人依本法規定所為之保險給付，視為被保險人損害
    賠償金額之一部分；被保險人受賠償請求時，得扣除之，強
    制汽車責任保險法第32條定有明文。從而保險人所給付受益
    人之保險金，可視為被保險人所負損害賠償金額之一部分，
    受害人倘已自保險金獲得滿足，自不得又對被保險人再事請
    求（最高法院90年度台上字第825 號裁判意旨參照）。經查
    ，原告主張其業因本件車禍事故而自強制汽車責任保險之保
    險人處領得保險金1,539,917 元之事實，為被告所不爭執，
    已堪採信，則依上開法律規定及說明，原告所得請求賠償之
    金額，自應扣除之；又被告已先行清償原告30萬元，有匯款
    副通知書1 紙在卷可憑（見本院卷第133 頁），此復為原告
    所不爭執，則原告本件請求，自亦應扣除此已清償之金額。
    準此，原告本件得請求之金額，經計算結果，應為857,821
    元（計算式：0000000 －0000000 －000000＝857821）。
十一、末按給付無確定期限者，債務人於債權人得請求給付時，
      經其催告而未為給付，自受催告時起，負遲延責任。其經
      債權人起訴而送達訴狀，或依督促程序送達支付命令，或
      為其他相類之行為者，與催告有同一之效力；遲延之債務
      ，以支付金錢為標的者，債權人得請求依法定利率計算之
      遲延利息；應付利息之債務，其利率未經約定，亦無法律
      可據者，週年利率為5%，民法第229 條第2 項、第233 條
      第1 項前段、第203 條分別定有明文。本件係屬侵權行為
      損害賠償之債，自屬無確定期限者；又係以支付金錢為標
      的，則依上揭法律規定，原告就被告應給付之金額部分，
      一併請求自起訴狀繕本送達翌日即93年8 月12日（見附民
      卷第1 頁被告簽收訴狀繕本日期）起至清償日止，按法定
      利率即年息5%計算之利息，尚屬有據。
十二、從而，原告依民法侵權行為規定之法律關係，請求被告給
      付原告857,821 元及自93年8 月12日起至清償日止，按週
      年利率5%計算之利息，為有理由，應予准許。原告逾上開
      範圍所為之請求，則為無理由，應予駁回。
十三、本件事證已臻明確，兩造其餘攻擊防禦方法及舉證，核於
      判決之基礎及結果無影響，無庸一一論列，附此敘明。
十四、兩造均陳明願供擔保，請准宣告假執行或免為假執行。關
      於原告勝訴部分，經核均無不合，爰各酌定如主文所示之
      擔保金額，併予准許。至原告敗訴部分，其假執行之聲請
      ，已失所附麗，應併予駁回之。
據上論結，本件原告之訴為一部有理由，一部無理由，依民事訴
訟法第79條、第390 條第2 項、第392條第2項，判決如主文。
中　　華　　民　　國　　94　　年　　11　　月　　10　　日
                      民事第二庭  法  官  張震武
右為正本係照原本作成
如對本判決上訴，須於判決送達後20日內向本院提出上訴狀
中　　華　　民　　國　　94　　年　　11　　月　　17　　日
                                  書記官  李家
